臺灣臺中地方法院刑事判決　　　　　　100年度易緝字第219號
公　訴　人　臺灣臺中地方法院檢察署檢察官
被　　　告　林振興
上列被告因詐欺案件，經檢察官提起公訴（95年度偵字第5865號
），被告於準備程序中就被訴事實為有罪之陳述，經告以簡式審
判之旨，並聽取意見後，本院合議庭裁定由受命法官獨任進行簡
式審判程序，判決如下：
    主    文
林振興幫助意圖為自己不法之所有，以詐術使人將本人之物交付
，處有期徒刑月，如易科罰金，以銀元佰元即新臺幣玖佰元
折算壹日，減為有期徒刑壹月又拾伍日，如易科罰金，以銀元
佰元即新臺幣玖佰元折算壹日。
    犯罪事實
一、林振興依一般社會生活之通常經驗，應可知悉一般人均可自
    行申請金融帳戶使用，如非意圖供犯罪使用，無收購他人金
    融帳戶之必要，並可預見提供金融帳戶供人使用，可能幫助
    他人作為詐欺被害人匯款之用，藉以遂行詐欺犯行，並逃避
    檢警人員之追緝，竟仍基於幫助他人詐欺取財之不確定犯意
    ，於民國94年6月20日前之某日，將其申設之中國農民銀行
    臺中分行帳號000000000000號帳戶（連同未為詐欺集團成員
    使用之玉山商業銀行南屯分行不詳帳戶、臺灣銀行中正分行
    不詳帳戶）之存摺、金融卡及密碼，以新臺幣（下同）5000
    元之代價，在臺中市○○○街附近，交付予真實姓名年籍不
    詳之成年男子，並以此方式幫助該成年男子所屬之詐欺集團
    詐取財物。嗣該詐欺集團所屬成年成員即基於意圖為自己不
    法所有之犯意，在報紙刊登代辦個人信用貸款之廣告，黃信
    輝見此廣告後，撥打電話詢問，經集團成員向其詐稱申辦貸
    款需先繳手續費等語，致使黃信輝陷於錯誤，遂依該集團成
    員之指示，於94年6月20日接續匯款2萬8,600元、2萬8,600
    元（共5萬7200元）至林振興上開中國農民銀行臺中分行帳
    戶內，嗣因黃信輝未拿到任何貸款，始知受騙。
二、案經臺中市警察局移送臺灣臺中地方法院檢察署檢察官偵查
    起訴。
    理    由
一、上揭犯罪事實，業據被告林振興於本院審理時坦承不諱，核
    與被害人黃信輝於檢察事務官詢問時之指述情節相符，復有
    中國農民銀行臺中分行95年2月7日農中字第9503500027號函
    檢送被告林振興帳戶開戶資料及交易明細在卷可資佐證，足
    認被告林振興所有之上開中國農民銀行臺中分行帳戶，確為
    詐欺集團作為實施本案對被害人黃信輝詐欺取財犯行之用一
    節，足堪認定。
二、按刑法上之故意，可分為直接故意與不確定故意（未必故意
    ），所謂「不確定故意」，係指行為人對於構成犯罪之事實
    ，預見其發生而其發生並不違背其本意者，刑法第13條第2
    項定有明文。今日一般人至銀行或郵局開設帳戶並非難事，
    如非供犯罪之非法使用，衡情自無置自己名義帳戶不用，而
    出價取得他人帳戶使用之必要。又衡諸金融存款帳戶事關存
    戶個人財產權益之保障，除非本人或與本人親密關係者，難
    認有何理由可自由流通使用該存摺，而一般人均有妥為保管
    防阻他人任意使用之認識，縱因特殊情況偶有交他人使用之
    需，亦必然深入瞭解用途再行提供以使用，方符常情。是無
    正當理由，將帳戶提供他人使用，客觀上足可預見其目的，
    係欲以該金融帳戶供作犯罪出入之帳戶或其他不法目的，否
    則應無隱匿自己名義帳戶而購買他人金融帳戶使用之必要。
    且邇來利用電話或報紙刊登廣告詐欺取財之犯罪類型層出不
    窮，該等犯罪多數均係利用人頭帳戶作為出入帳戶，並經媒
    體廣為披載，此應為一般人本於一般認知能力所易於意會者
    。再者，該真實姓名年籍不詳之人取得被告林振興上開帳戶
    之存摺、金融卡連同密碼後，確有交由不詳犯罪集團，利用
    被告林振興上開帳戶作為犯詐欺取財罪之出入帳戶，且被告
    林振興行為時係37歲之成年人，對於其以數仟元之代價將上
    開帳戶出售予不詳之人，該人將利用其上開帳戶為不法使用
    乙節，應可預見，而仍容任該不詳之人利用其交付之上開帳
    戶，顯然有幫助他人犯詐欺取財罪之不確定故意。綜上所述
    ，被告林振興自白與事實相符，事證明確，其幫助詐欺取財
    之行為，均洵堪認定。
三、查被告林振興行為後，刑法部分條文業於94年2月2日修正公
    布，並自95年7月1日起施行。按行為後法律有變更者，適用
    行為時之法律，但行為後之法律有利於行為人者，適用最有
    利於行為人之法律，現行刑法第2條第1項定有明文，該條文
    係規範行為後法律變更所生新舊法律比較適用之準據法，是
    刑法第2條第1項本身雖經修正，但無比較新舊法適用之問題
    ，應一律適用裁判時之現行刑法第2條第1項之規定，為「從
    舊從輕」之比較，又新舊刑法關於刑之規定，雖同採從輕主
    義，惟比較時仍應就罪刑有關之共犯、未遂犯、想像競合犯
    、牽連犯、連續犯、結合犯，以及累犯加重、自首減輕暨其
    他法定加減原因（如身分加減）與加減比例等一切情形，綜
    其全部之結果，而為比較，再適用有利於行為人之法律處斷
    ，而不得一部割裂分別適用不同之新舊法（最高法院95年第
    8次刑事庭會議決議參照）。關於罰金刑，在刑法修正前，
    刑法分則編各罪所定罰金刑之貨幣單位原為銀元，其最高罰
    金數額，從各該法條規定，而最低罰金數額，則依修正前刑
    法第33條第5款之規定為銀元1元以上，而刑法第339條第1項
    之詐欺取財罪係於72年6月25日前所制定，且均未修正，依
    罰金罰鍰提高標準條例第1條前段規定，就其原定數額提高
    為2倍至10倍，並依現行法規所定貨幣單位折算新臺幣條例
    第2條規定，以銀元1元折算為新臺幣3元；又刑法第33條第5
    款修正為：「罰金：新臺幣1,000元以上，以百元計算之」
    ，已將刑法之罰金貨幣單位由銀元改為新臺幣，及依增訂刑
    法施行法第1條之1規定：「中華民國94年1月7日刑法修正施
    行後，刑法分則編所定罰金之貨幣單位為新臺幣。94年1月7
    日刑法修正時，刑法分則編未修正之條文定有罰金者，自94
    年1月7日刑法修正施行後，就其所定數額提高為30倍。但72
    年6月26日至94年1月7日新增或修正之條文，就其所定數額
    提高為3倍」。從而，刑法分則編各罪所定罰金刑之最高數
    額，於刑法修正前後並無不同，惟修正後刑法第33條第5款
    所定罰金刑最低數額，較修正前提高，自以修正前刑法第33
    條第5款規定較有利於被告。
四、按幫助犯之成立，主觀上行為人須有幫助故意，客觀上須有
    幫助行為，意即須對於犯罪與正犯有共同之認識，而以幫助
    之意思，對於正犯資以助力，而未參與實施犯罪之行為者而
    言（參照最高法院75年度臺上字第1509號、88年度臺上字第
    1270號判決意旨）。被告林振興將其所有上開帳戶存摺、金
    融卡、連同密碼提供真實姓名年籍不詳之人所屬詐欺集團使
    用，使該詐欺集團作為對被害人實行詐欺取財犯罪之取款工
    具，顯係基於幫助他人實行詐欺取財犯罪之犯意，且所為提
    供金融帳戶之行為，亦屬刑法詐欺罪構成要件以外之行為。
    是核被告林振興所為，係犯刑法第30條第1項、刑法第339條
    第1項之幫助詐欺取財罪。又其行為僅止於幫助，爰依刑法
    第30條第2項規定，按正犯之刑減輕之【按刑法第30條業於
    94年2月2日修正公布，並自95年7月1日起施行，刑法第30條
    第1項、第2項原規定：「幫助他人犯罪者，為從犯。雖他人
    不知幫助之情者，亦同。從犯之處罰，得按正犯之刑減輕之
    」，修正為「幫助他人實行犯罪行為者，為幫助犯。雖他人
    不知幫助之情者，亦同。幫助犯之處罰，得按正犯之刑減輕
    之」，於本件被告所幫助之正犯行為人業已著手實行詐欺取
    財行為，修正前後規定均認應論以幫助犯，且均得減輕其刑
    ，並無歧異之處，自不生比較問題，附此敘明】。爰審酌被
    告林振興提供上揭銀行帳戶供詐欺集團成員使用，助長詐欺
    集團財產犯罪之風氣，致本件被害人受騙而匯款，實為當今
    社會層出不窮之詐財事件所以發生之根源，造成社會互信受
    損，擾亂金融交易往來秩序，影響層面甚大，且亦因被告等
    提供個人帳戶，致使執法人員難以追查該詐欺集團之真實身
    分，所為實屬不該，自應受有相當之非難，並考量被告於本
    院坦承犯行，尚有悔意及其犯罪動機、目的、手段、對於被
    害人所生之危害及犯罪後坦承犯行態度良好等一切情狀，量
    處如主文所示之刑，並諭知易科罰金之折算標準【查刑法第
    41條業於94年2月2日修正公布，並自95年7月1日起施行，修
    正前刑法第41條第1項前段規定：「犯最重本刑為5年以下有
    期徒刑以下之刑之罪，而受6個月以下有期徒刑或拘役之宣
    告，因身體、教育、職業、家庭之關係或其他正當事由，執
    行顯有困難者，得以1元以上3元以下折算1日，易科罰金」
    。又被告行為時之易科罰金折算標準，修正前罰金罰鍰提高
    標準條例第2條前段（現已刪除）規定，就其原定數額提高
    為100倍折算1日，則被告行為時之易科罰金折算標準，應以
    銀元300元折算1日，經折算為新臺幣後，應以新臺幣900 元
    折算為1日。惟修正後刑法第41條第1項前段則規定：「犯最
    重本刑為5年以下有期徒刑以下之刑之罪，而受6個月以下有
    期徒刑或拘役之宣告者，得以新臺幣1,000元、2,000元或3,
    000元折算1日，易科罰金」，比較修正前後之易科罰金折算
    標準，以修正前之規定較有利於被告，自應適用修正前刑法
    第41條第1項前段規定，定被告易科罰金之折算標準】。末
    按中華民國九十六年罪犯減刑條例第5條規定：本條例施行
    前，經通緝而未於九十六年十二月三十一日以前自動歸案接
    受偵查、審判或執行者，不得依本條例減刑。而查，被告林
    振興本件犯罪之時間係在96年4月24日以前，而查，被告因
    本案係於98年5月26日始為本院通緝，有臺灣高等法院通緝
    記錄表在卷可憑，是被告既非在前開條例施行前通緝，自與
    上開條例第5條不得減刑之規定不符，復查並無中華民國九
    十六年罪犯減刑條例所規定不得減刑之情形，依該條例第2
    條第1項第3款之規定，減其刑期二分之一，並諭知易科罰金
    之折算標準。
據上論斷，應依刑事訴訟法第273條之1第1項、第299條第1項前
段，刑法第2條第1項前段、第30條第1項前段、第2項、第339條
第1項，修正前刑法第33條第5款、第41條第1項前段，刑法施行
法第1條之1第1項、第2項前段，修正前罰金罰鍰提高標準條例第
2條，現行法規所定貨幣單位折算新台幣條例第2條，中華民國九
十六年罪犯減刑條例第2條第1項第3款、第7條，判決如主文。
本案經檢察官張富鈞到庭執行職務
中    華    民    國    100    年    7    月    28    日
                    刑事第八庭  法  官  李慧瑜
以上正本證明與原本無異。
如不服本判決應於收受判決後10日內向本院提出上訴書狀，並應
敘述具體理由；其未敘述上訴理由者，應於上訴期間屆滿後20日
內向本院補提理由書（均須按他造當事人之人數附繕本）「切勿
逕送上級法院」。
                                書記官  張雅慧
中    華    民    國    100    年    7    月    28    日
附錄論罪科刑法條
中華民國刑法第339條
意圖為自己或第三人不法之所有，以詐術使人將本人或第三人之
物交付者，處5年以下有期徒刑、拘役或科或併科1千元以下罰金
。
以前項方法得財產上不法之利益或使第三人得之者，亦同。
前二項之未遂犯罰之。